臺灣雲林地方法院刑事判決
109年度交易字第382號
公  訴  人  臺灣雲林地方檢察署檢察官
被      告  曾明雄


上列被告因過失傷害案件，經檢察官提起公訴（109年度偵字第1
814號），本院判決如下：
    主    文
曾明雄犯過失傷害罪，處有期徒刑肆月，如易科罰金，以新臺幣
壹仟元折算壹日。
    犯罪事實
一、曾明雄於民國108年9月11日22時15分許，駕駛車牌號碼0000
    -00號自用小客貨車（下稱甲車）沿雲林縣古坑鄉台3線由東
    南往西北方向行駛，行經古坑鄉台3線264.4公里處時，甲車
    右後輪爆胎不能行駛，曾明雄本應注意停於路邊之車輛，在
    夜間無燈光設備或照明不清之道路，應顯示停車燈光或反光
    標識，及汽車發生故障不能行駛，應即設法移置於無礙交通
    之處，且在移置前及移置後均應豎立車輛故障標誌，在行車
    時速逾40公里之路段，應在車身後方30公尺至100公尺路面
    上豎立車輛故障標誌，依當時天氣晴，夜間無照明，柏油路
    面乾燥、無缺陷、無障礙物，並無不能注意情事，竟疏未注
    意貿然將甲車停放在機慢車道且未顯示燈光、反光標誌，亦
    未豎立車輛故障標誌，適有徐緯程騎乘車牌號碼000-000號
    普通重型機車（下稱乙車）沿同路段同向機慢車道行駛，亦
    疏未注意車前狀況，見狀閃避不及而撞上甲車，徐緯程因而
    人車倒地，受有右上眼皮撕裂傷2處（各1公分）、右顳部撕
    裂傷約5公分、右側鼻翼、人中部及上唇撕裂傷約5公分，併
    左上正門齒與側門齒脫落及顏面骨折、下巴撕裂傷約1.5公
    分、右肘撕裂傷約2公分、右膝挫傷併疼痛、右膝後十字韌
    帶斷裂等傷害。嗣曾明雄於肇事後停留現場，於有偵查權之
    機關或公務員發覺前，主動向至現場處理事故之警員坦承肇
    事，並接受裁判。
二、案經徐緯程訴由雲林縣警察局斗南分局報告臺灣雲林地方檢
    察署檢察官偵查起訴。
    理    由
壹、證據能力部分：
　　按被告以外之人於審判外之陳述，雖不符刑事訴訟法第159
    條之1至第159條之4之規定，而經當事人於審判程序同意作
    為證據，法院審酌該言詞陳述或書面陳述作成時之情況，認
    為適當者，亦得為證據；當事人、代理人或辯護人於法院調
    查證據時，知有第159條第1項不得為證據之情形，而未於言
    詞辯論終結前聲明異議者，視為有前項之同意，刑事訴訟法
    第159條之5定有明文。本件檢察官及被告曾明雄，於本院準
    備程序及審理中表示對於本判決後引具傳聞性質之證據均同
    意有證據能力（見本院卷第119頁、第131頁），復據本院於
    審理之調查證據程序逐一提示並告以要旨，檢察官及被告均
    未爭執上開證據之證據能力，且於言詞辯論終結前亦未聲明
    異議，本院復斟酌該等證據，並無任何違法取證之不適當情
    形，以之作為證據使用係屬適當，自得採為認定事實之證據
    。
貳、實體部分：
一、認定犯罪事實所憑之證據及理由：
  ㈠上開犯罪事實，業據被告於本院審理中坦承不諱（見本院卷
    第130頁），核與告訴人徐緯程於警詢之證述情節大致相符
    （見偵卷第17頁至第23頁），並有國立臺灣大學醫學院附設
    醫院雲林分院（下稱臺大雲林分院）診字第1081142316號診
    斷證明書、佛教慈濟醫療財團法人大林慈濟醫院（下稱大林
    慈濟醫院）診字第Z000000000 號醫療診斷證明書、雲林縣
    警察局舉發違反道路交通管理事件通知單、道路交通事故現
    場圖、道路交通事故調查表㈠、㈡、現場暨車損照片25張、證
    號查詢汽機車駕駛人資料各1 份在卷可稽（偵卷第25頁、第
    27頁、第37頁、第43頁至第73頁、本院卷第19頁、第20頁）
    ，足認被告之自白與事實相符，應堪信為真。
　㈡按停於路邊之車輛，遇視線不清時，或在夜間無燈光設備或
    照明不清之道路，均應顯示停車燈光或反光標識；汽車發生
    故障不能行駛，應即設法移置於無礙交通之處，在未移置前
    或移置後均應豎立車輛故障標誌，在行車時速逾40公里之路
    段，應豎立於車身後方30公尺至100公尺之路面上，車前適
    當位置得視需要設置，道路交通規則第112條第1項第12款、
    第4項第2款分別定有明文。被告既考領有合法之汽車駕駛執
    照，對於上揭規定自應知之甚詳，並確實遵守。又本件車禍
    發生路段限速為50公里，且依當時天氣晴，夜間無照明，柏
    油路面乾燥、無缺陷、無障礙物，並無不能注意情事，有道
    路交通事故調查報告表㈠、㈡在卷可佐，詎被告駕駛甲車行駛
    至上開路段時，因甲車右後車輪爆胎不能行駛，貿然將甲車
    停放在照明不清之機慢車道，且未依上開規定顯示停車燈光
    或反光標識，亦未豎立車輛故障標誌，肇致本件交通事故
　　，被告之駕駛行為有過失，堪以認定。另本件經送交通部公
    路總局嘉義區監理所嘉雲區車輛行車事故鑑定會鑑定結果：
    「徐緯程駕駛普通重型機車，夜間未注意車前狀況，由後追
    撞因車輪爆胎待修，靜停於機慢車道上之自小客貨車，為肇
    事主因；曾明雄駕駛自用小客貨車，夜間因車輪爆胎待修，
    占用機慢車道臨時停車，熄火未顯示閃光故障燈警示後方來
    車，為肇事次因。」；交通部公路總局提供研析結論略以：
    「倘曾明雄車肇事當時無開啟車燈，則徐緯程駕駛普通重型
    機車，夜間未注意車前狀況，由後追撞因車輪爆胎待修，靜
    停於機慢車道上之自小客貨車，與曾明雄駕駛自用小客貨車
    ，夜間因車輪爆胎待修，占用機慢車道臨時停車，熄火未顯
    示閃光故障燈警示後方來車，同為肇事原因。」交通部公路
    總局嘉義區監理所嘉雲區車輛行車事故鑑定會嘉雲區000000
    0案鑑定意見書、交通部公路總局109年7月17日路覆字第109
    0076315A號函附卷為憑（見偵卷第118頁至第120頁、第141
    頁、第142頁），均認為被告駕駛行為具有過失，固可值贊
    同，然本院認被告上開過失行為，侵犯告訴人路權在先，又
    疏未依前開規定顯示停車燈光或反光標識，亦未豎立車輛故
    障標誌，應為肇事主因，上開鑑定意見、研析結論認定告訴
    人為肇事主因、同為肇事因素云云，則為本院所不採。
　㈢告訴人並未因本案事故受有重傷害：
    告訴人於上開時地發生本案事故，因而受有犯罪事實欄所載
    等傷害，業經本院認定如前，雖大林慈濟醫院109年4月9日
    慈醫大林文字第1090608號函暨病情說明記載略以：「後十
    字韌帶斷裂重建手術後可望恢復膝關節之穩定度，但會有一
    些後遺症，可能會影響膝關節功能，如蹲跪等動作，有時無
    法使力，外傷後退化性關節炎。右膝關節可能會影響機能。
    」、大林慈濟醫院109年6月8日慈醫大林文字第1090921號函
    暨病情說明記載略以：「十字韌帶斷裂重建後可望大部分的
    膝關節功能復原，但有些會有後遺症如膝關節疼痛，活動受
    限及外傷後關節炎」（見偵卷第115頁、第125頁），經本院
    函詢大林慈濟醫院回覆略以：目前膝關節活動為120度（膝
    關節正常活動度為140度），患者主訴右膝有時會痛、無力
    感，一般而言，十字韌帶重建後須復健8至12個月，有可能
    膝關節不適或不穩定感，但不至於毀敗或嚴重減損機能，有
    大林慈濟醫院109年11月6日慈醫大林文字第1091873號函暨
    病情說明、大林慈濟醫院109年11月18日慈醫大林文字第109
    1977號函暨病情說明各1份在卷可憑（見本院卷第63頁、第6
    5頁、第73頁、第75頁），可認告訴人本件車禍所受傷勢尚
    未達刑法第10條第4項各款規定之重傷害程度，公訴意旨認
    告訴人有重傷害之情形，容有誤會。
　㈣綜上各節，本案事證明確，被告犯行洵堪認定，應依法論科
    。
二、論罪科刑之理由：
  ㈠核被告所為，係犯刑法第284條前段之過失傷害罪。公訴意旨
    認被告係犯刑法第284條後段之過失致重傷害罪，尚有未合
    ，業如前述，惟因二者基本社會事實同一，經本院告知法條
    後（見本院卷第129頁），爰依刑事訴訟法第300條規定，予
    以變更起訴法條。
  ㈡被告於案發後停留現場，於有偵查權之機關或公務員發覺前
    ，主動向至現場處理事故之警員坦承肇事，並接受裁判乙情
    ，有道路交通事故肇事人自首情形紀錄表1紙在卷可考（見
    偵卷第41頁），合於自首之規定，爰依刑法第62條前段之規
    定減輕其刑。
  ㈢爰以行為人之責任為基礎，審酌被告因其行車過失，肇致本
    件交通事故，告訴人因而受有上揭傷害，所為實有不該；兼
    衡被告犯後坦承犯行，亦有調解意願，然因賠償金額無法達
    成共識，致迄今未能與告訴人達成調解以填補損害（由告訴
    人另行提起刑事附帶民事訴訟），並考量被告過失情節、告
    訴人之傷勢非輕及過失程度，暨被告自陳教育程度為國小畢
    業，務農，月收入不穩定，家庭經濟狀況不佳、患有心臟疾
    病（見本院卷第140頁、第147頁）等一切情狀，量處如主文
    所示之刑，並諭知如易科罰金之折算標準。
據上論斷，應依刑事訴訟法第299條第1項前段、第300條，刑法
第284條前段、第62條前段、第41條第1項前段，刑法施行法第1 
條之1第1項，判決如主文。
本案經檢察官蔡少勳提起公訴及到庭執行職務。
中　　華　　民　　國　　110 　年　　2 　　月　　24　　日
                  刑事第二庭  法  官  簡鈺昕
以上正本證明與原本無異。 　　　　　　　　　
如不服本判決應於收受判決後20日內向本院提出上訴書狀，並應
敘述具體理由；其未敘述上訴理由者，應於上訴期間屆滿後20日
內向本院補提理由書（均須按他造當事人之人數附繕本）。「切
勿逕送上級法院」。
                              書記官  林芳宜
中　　華　　民　　國　　110 　年　　2 　　月　　24　　日
附錄本案論罪科刑法條全文：
刑法第284條
因過失傷害人者，處1年以下有期徒刑、拘役或10萬元以下罰金
；致重傷者，處3年以下有期徒刑、拘役或30萬元以下罰金。